臺灣臺中地方法院民事裁定            100年度監宣字第218號
聲  請  人  任庭筠
相  對  人  憶蓮
上列聲請人聲請監護宣告事件，本院裁定如下：
    主  文
宣告憶蓮（國民身分證統一編號：Ｚ000000000號）
為受監護宣告之人。
選定任庭筠為受監護宣告之人之監護人。
指定任書楷為會同開具財產清冊之人。
聲請費用由受監護宣告之人負擔。
    理  由
一、聲請意旨略以：聲請人為相對人憶蓮（女、民國○○○年
    ○月○日生、國民身分證統一編號：Ｚ000000000
    號）之女，相對人於一百年四月一日因車禍急診住院，經家
    人送醫治療均不見起色，致不能為意思表示或受意思表示，
    或不能辨識其意思表示之效果，為此聲請對其為監護之宣告
    ，並請選定聲請人為監護人，另請指定相對人之子任書楷為
    會同開具財產清冊之人等語。
二、按對於因精神障礙或其他心智缺陷，致不能為意思表示或受
    意思表示，或不能辨識其意思表示之效果者，法院得因本人
    、配偶、四親等內之親屬、最近一年有同居事實之其他親屬
    、檢察官、主管機關或社會福利機構之聲請，為監護之宣告
    。受監護宣告之人應置監護人。法院為監護之宣告時，應依
    職權就配偶、四親等內之親屬、最近一年有同居事實之其他
    親屬、主管機關、社會福利機構或其他適當之人選定一人或
    數人為監護人，並同時指定會同開具財產清冊之人。法院選
    定監護人時，應依受監護宣告之人之最佳利益，優先考量受
    監護宣告之人之意見，審酌一切情狀，並注意下列事項：(一)
    受監護宣告之人之身心狀態與生活及財產狀況。(二)受監護宣
    告之人與其配偶、子女或其他共同生活之人間之情感狀況。
    (三)監護人之職業、經歷、意見及其與受監護宣告之人之利害
    關係。(四)法人為監護人時，其事業之種類與內容，法人及其
    代表人與受監護宣告之人之利害關係，民法第十四條第一項
    、第一千一百十條、第一千一百十一條第一項、第一千一百
    十一條之一分別定有明文。
三、經查：
（一）聲請人主張其為相對人之女，相對人有上開事由須為監護
      宣告之事實，業據提出戶籍謄本、診斷證明書為證。是聲
      請人既為相對人四親等內之親屬，依法自得聲請對相對人
      為監護之宣告。又本院於鑑定人即澄清綜合醫院劉金明醫
      師前訊問相對人，然相對人無法言語。嗣經鑑定醫師再為
      進一步之診斷，其鑑定結果略以：相對人為一位有重度腦
      傷性後遺症（顱內出血、術後）之患者，認知功能達到重
      度障礙程度。相對人因受腦傷導致認知功能障礙之影響，
      其一般日常生活功能如呼吸、進食、穿衣、如廁及沐浴等
      皆需專人協助，其他身邊事務處理也已無法獨立執行，需
      要家人或他人之協助處理。目前生活上、經濟上由家人協
      助管理照顧。相對人之社會職業功能有重度障礙；在認知
      功能方面，其判斷力、現實感及思考能力亦有嚴重障礙，
      以致於無法合理且適當的處理自身事務，需他人協助方能
      避免其權益之損失。基於受鑑定人有精神上之障礙（重度
      ，腦傷後遺症），不能管理處分自己之財產，有達「不能
      為意思表示或受意思表示」之情形，基於病程為短期問題
      （自四個月前開始）之原因，未來回復或改善至正常智能
      狀態的機會需視後續復健治療效果而定，目前相對人之精
      神狀態已達到監護宣告之程度等語，此有本院一百年八月
      二十四日在行政院衛生署臺中醫院二三一八Ｂ病房之訊問
      筆錄及成年監護/輔助鑑定書在卷足稽。本院審酌上開勘
      驗結果及醫師所為之鑑定意見，認相對人因精神障礙，致
      不能為意思表示或受意思表示，亦不能辨識其意思表示效
      果，故聲請人聲請對相對人為監護之宣告，為有理由，應
      予准許。
（二）第查，聲請人任庭筠（女、八十年五月八日生、國民身分
      證統一編號：Ｚ000000000號）為相對人之女，
      有聲請人提出之戶籍謄本在卷可憑；又相對人與伊之前配
      偶任治群業於八十一年十二月二十一日離婚，伊之子女即
      關係人任書楷推舉由聲請人擔任相對人之監護人之情，有
      戶籍謄本、親屬系統表、親屬團體會議推定監護人、會同
      開具財產清冊之人說明書在卷可憑。茲本院參酌前揭各節
      ，認由聲請人任監護人，最能符合受監護宣告之人之最佳
      利益，爰選定聲請人為相對人之監護人。
（三）另關係人任書楷（男、七十二年六月十日生、國民身分證
      統一編號：Ｚ000000000號）為相對人之子，且
      同意任會同開具財產清冊之人，而聲請人推舉由關係人任
      書楷為會同開具財產清冊之人等情，亦有戶籍謄本、親屬
      系統表、親屬團體會議推定監護人、會同開具財產清冊之
      人說明書、同意書及本院前開訊問筆錄在卷可憑，爰指定
      關係人任書楷為會同開具財產清冊之人。
（四）末按民法第一千一百十三條準用同法第一百零九十九條、
      第一千一百零九條之規定，監護開始時，監護人對於受監
      護人之財產，應依規定會同法院指定會同開具財產清冊之
      人，於二個月內開具財產清冊，並陳報法院；監護人於執
      行監護職務時，因故意或過失，致生損害於受監護人者，
      應負賠償之責。基上監護人任庭筠於本裁定確定後，應會
      同如主文第三項所示之法院指定人任書楷，於二個月內開
      具財產清冊，並陳報法院，併此敘明。
四、依民事訴訟法第六百零八條第一項，裁定如主文。
中    華    民    國  100    年    9    月      21    日
                    家事法庭  法  官  王靜秋
以上為正本係照原本作成。
如不服本裁定關於選定監護人及指定會同開具財產清冊之人等部
分，應於送達後十日內向本院提出抗告狀，並繳納抗告費新臺幣
一千元；其餘關於宣告監護之部分，依民事訴訟法第六百零九條
第一項規定不得抗告。
中    華    民    國  100    年    9    月      21    日
                              書記官  蔡秀貞